臺灣苗栗地方法院交通事件裁定　　　　　　　　　　　九十三年度交聲字第四六號
　　移送機關　　臺北市交通事件裁決所
　　受處分人
　　即異議人　　韓商現建營造股份有限公司臺灣分公司
　　代 表 人　　李九虎
右列異議人因違反道路交通管理處罰條例案件，對於臺北市交通事件裁決所之裁決（
北市裁三字第裁二二─Ｆ00000000號、第裁二二─Ｆ00000000號裁
決書）聲明異議，本院裁定如左：
    主  文
異議駁回。
    理  由
一、異議意旨略以：本件異議人為一外商公司，對於職工聘僱皆嚴謹，為遵從政府政
    令，應照顧本國勞工權益，重型機械及吊卡車皆採用本國持有駕照之駕駛人駕駛
    ，對各持有交通部所核發之汽車駕駛執照均無庸置疑。然因所聘僱之劉照芳持有
    交通部所制發之汽車駕駛執照，有效日期為民國九十六年二月十五日，因異議人
    急於用才，及異議人為一私人機構無從向有關機關查詢該員之執照是否有違規事
    項，故異議人不疑即予聘僱。惟該員駕駛異議人所有牌照號碼ＢＥ─七五一號自
    用大貨車遭苗栗縣警察局竹南分局造橋分駐所於九十二年十一月二十四日十時二
    十五分查獲該員使用註銷駕照駕車，而異議人於九十三年一月十六日始收到舉發
    通知單而得知。又該員於九十二年十二月二十五日十七時十分日再次遭苗栗縣警
    察局交通隊查獲其使用註銷之駕照駕車，致異議人再遭受連帶處罰。異議人係於
    不知情之下，遭受二次之舉發處罰，實有冤屈，爰聲明異議等語。
二、按「汽車駕駛人駕駛聯結車、大客車、大貨車，有下列情形之一者，汽車所有人
    及駕駛人各處新臺幣四萬元以上八萬元以下罰鍰，並當場禁止該汽車駕駛人繼續
    駕駛及扣留其車輛牌照：一、未領有駕駛執照駕車者。二、領有機器腳踏車駕駛
    執照駕車者。三、領有小型車駕駛執照駕車者。四、領有大貨車駕駛執照，駕駛
    大客車、聯結車或領有大客車駕駛執照，駕駛聯結車者。五、使用註銷之駕駛執
    照駕車者。六、使用偽造、變造或矇領之駕駛執照駕車者。七、駕駛執照吊扣期
    間駕車者。前項第五款、第六款之駕駛執照，均應扣繳之；第七款並吊銷其駕駛
    執照。違反第一項情形，並吊扣其汽車牌照三個月。」為道路交通管理處罰條例
    第二十一條之一所明文規定。本件裁決機關即移送機關係以異議人韓商現建營造
    股份有限公司臺灣分公司係前開大貨車之所有人，因駕駛該車之司機劉照芳於註
    銷駕照期間駕駛該車，遂依上開法條之規定先後裁罰異議人罰鍰新台幣（下同）
    七萬二千元並吊扣汽車牌照三個月，及罰鍰六萬元並吊扣汽車牌照三個月，異議
    人則執前詞據以聲明異議。是本件所應審究者乃異議人是否為上開貨車之所有人
    ？駕駛該車之人劉照芳是否確實於駕照遭註銷期間仍駕駛前開大貨車？
三、經查：牌照號碼ＢＥ—七五一號自用一般大貨車係異議人韓商現建營造股份有限
    公司臺灣分公司所有一節，此為異議人所自陳，殆無疑義。又異議人僱用之司機
    劉照芳曾因他案而遭註銷汽車駕駛執照之處分；而劉照芳復分別於九十二年十一
    月二十四日十時二十五分、同年十二月二十五日十七時十分，在其所領駕照已經
    註銷之期間內猶先後駕駛異議人所有之ＢＥ—七五一號大貨車行經台十三甲線造
    橋國中前、台一線尖山大橋南向分別為警攔停之情，為異議人所不爭執，並有苗
    栗縣警察局竹南分局造橋分駐所九十二年十二月十九日苗縣警交字第Ｆ0000
    0000號及苗栗縣警察局交通警察隊九十三年一月十五日苗縣警交字第Ｆ00
    000000號舉發違反道路交通管理事件通知單影本各一紙在卷可憑，亦足堪
    認定。綜上，本件異議人既係該違規大貨車之所有人，而該車駕駛人劉照芳確係
    於駕駛執照註銷期間駕車，則異議人之違規事實，事證已臻明確。雖異議人辯稱
    ：伊公司於僱用劉照芳時，劉照芳確持有適當駕照，劉照芳事後駕照遭註銷，伊
    公司並無知情之可能，故對伊公司處罰不服云云。惟查，道路交通管理處罰條例
    第二十一條之一之規定，不僅處罰汽車駕駛人，並對汽車所有人一併處罰，其立
    法目的無非係要求汽車所有人於其將車交由其他人駕駛時，能夠對於駕駛人之駕
    駛資格善盡注意之義務，是僅需駕駛人確實有駕駛資格未盡符合之情形，汽車所
    有人依該規定即應同受處罰，並應吊扣汽車牌照三個月。則本件異議人既係駕駛
    劉照芳之僱佣人，且為該大貨車之所有人，其本應隨時注意駕駛劉照芳於每次出
    發時是否均仍有適當之駕駛執照，況劉照芳於九十二年十一月二十四日即已因使
    用註銷之駕駛執照駕車遭舉發，後又於同年十二月二十五日亦因使用註銷之駕駛
    執照駕車遭舉發，異議人此期間內竟稱未發現劉照芳之駕駛執照已被註銷，其有
    過失甚為明顯。又司法院大法官議決釋字第二七五號解釋固揭示「人民違反法律
    上之義務而應受行政罰之行為，法律無特別規定時，雖不以出於故意為必要，仍
    須以過失為其責任條件‧‧‧」等意旨，惟同號解釋亦揭示「但應受行政罰之行
    為，僅須違反禁止規定或作為義務，而不以發生損害或危險為其要件者，推定為
    有過失，於行為人不能舉證證明自己無過失時，即應受處罰。」之意旨，是異議
    人既疏未注意隨時查看受僱人劉照芳之駕照，即任憑劉照芳於駕照註銷期間駕車
    ，本即應受罰，猶執前詞辯解，顯係卸責之詞，自不足採信。是原處分機關依道
    路交通管理處罰條例第二十一條之一第一項第五款及同條第三項規定，先後裁處
    罰鍰七萬二千元並吊扣汽車牌照三個月，及罰鍰六萬元並吊扣汽車牌照三個月，
    於法核無違誤。從而，本件異議人之異議為無理由，應予駁回。
四、據上論斷，應依道路交通案件處理辦法第十九條，裁定如主文。
中　　　華　　　民　　　國　　九十三　　年　　　八　　　月　　三十一　　日
                                臺灣苗栗地方法院交通法庭
                                    法  官  林  燦  都
右正本證明與原本無異。
如不服本裁定應於送達後五日內向本院提出抗告狀。
                                    書記官  陳  淑  華
中　　　華　　　民　　　國　　九十三　　年　　　八　　　月　　三十一　　日
